【裁判字號】    92,易,43
【裁判日期】    920211
【裁判案由】    背信
【裁判全文】
臺灣板橋地方法院刑事判決                            九十二年度易字第四三號
    公  訴  人  臺灣板橋地方法院檢察署檢察官
    被      告  乙○○  男  六.
右列被告因背信案件，經檢察官提起公訴（九十一年度偵字第八七七一號），本院判
決如左：
    主  文
乙○○無罪。
    理  由
一、本件公訴意旨略以：被告乙○○（林友信、周文雄、周信義告訴其涉犯詐欺取財
    、詐欺得利部分，另經臺灣板橋地方法院檢察署檢察官為不起訴處分）於民國八
    十二年二月二十七日，在臺北縣土城市某工地，邀集林友信暨案外人簡志榮等共
    十人合夥興建「臺北新界」，並以全揚建設股份有限公司（下稱全揚公司）名義
    對外為上開大樓起造人，全部股份分為一百股，每股新臺幣（下同）二百萬元，
    被告佔二十五、五股，其中並含隱名股東甲○一股，及其餘隱名股東陳國興等三
    、七五股，而林友信佔五、五股，其餘簡志榮等佔六十九、五股，被告並擔任業
    務執行股東，有為合夥、隱名合夥股東處理事務之義務，「臺北新界」於八十六
    年間完工後，陸續出售建物成品，迭有虧損，至八十八年三月間，經合夥人要求
    被告清算盈虧，其竟意圖為自己不法利益，除甲○外，對於其他合夥、隱名合夥
    人均返還百分之七十之出資，就甲○出資部分則予以隱瞞前開返還之事實，全數
    不予返還，違背其為甲○處理合夥事務之義務，足生損害於甲○之利益，因認其
    涉犯刑法第三百四十二條第一項背信罪。
二、按犯罪事實應依證據認定之，無證據不得推定其犯罪事實，刑事訴訟法第一百五
    十四條定有明文。再事實之認定，應憑證據，如未能發現相當證據，或證據不足
    以證明，自不能以推測或擬制之方法，以為裁判基礎；又所謂認定犯罪事實之證
    據，係指足以認定被告確有犯罪行為之積極證據而言，而認定犯罪事實所憑之證
    據，雖不以直接證據為限，間接證據亦包括在內，然而無論直接或間接證據，其
    為訴訟上之證明，須於通常一般人均不致有所懷疑，而得確信其為真實之程度，
    始得據之為有罪之認定，倘其證明尚未達到此一程度，而有合理懷疑存在時，事
    實審復已就其心證上理由予以闡述，敘明其如何無從為有罪之確信，因而為無罪
    之判決，尚不得任意指為違法，最高法院分別著有二十九年上字第三○五號、四
    十年度台上字第八六號、七十六年台上字第四九八六號判例可供參考。
三、查公訴人認被告乙○○涉犯背信罪嫌，係以告訴人甲○之指訴，及全陽建設三峽
    工地合股契約書、被告所持二十五、五股隱名股東名冊、告訴人甲○繳款明細、
    代物清償和解書、債權債務清償表等件在卷為其論罪依據。被告經傳喚未到庭，
    而於偵查中辯稱：係因工地未賺錢，故無法返還告訴人甲○之出資部分等語。
四、經查，按刑法第三百四十二條之背信罪，須以為他人處理事務為前提，所謂為他
    人云者，係指受他人委任，而為其處理事務而言（參照最高法院著有四十九年臺
    上字第一五三○號判例），故如為自己之工作行為，無論圖利之情形是否正當，
    應認與該條犯罪之要件不符。而查，依本件「合夥契約書」所載之內容，被告係
    於八十二年二月二十七日，與林友信等共十人合夥興建「臺北新界」，並以全揚
    公司名義對外為上開大樓起造人，全部股份分為一百股，每股二百萬元，被告佔
    二十五、五股，其中並含隱名股東即告訴人甲○一股，及其餘隱名股東陳國興等
    三、七五股，而林友信佔五、五股，其餘簡志榮等佔六十九、五股，此有偵查卷
    附之「合夥契約書」一份可按，則按稱合夥者，謂二人以上互約出資，以經營共
    同事業之契約；前項出資，得為金錢或他物，或以勞務代之，民法第六百六十七
    條定有明文，而參以告訴人於偵查中既亦陳稱被告與告訴人間係合夥關係無訛，
    故依前述之規定，堪認被告與告訴人間確有合夥契約存在。是查被告就該建案之
    建築、銷售、結算等事項，乃是自己之工作行為，並非為他人處理事務，更遑論
    其亦投資佔二十五、五股，足見其就前揭業務縱有違誤，僅為自己之工作行為，
    與背信罪之要件有間（最高法院七十一年臺上字第五五一三號判決參照），況被
    告對於其他合夥、隱名合夥人均已返還百分之七十之出資，僅就告訴人出資部分
    尚未返還乙節，亦據告訴人於偵查中即陳明在卷，則被告倘有牟取不法利益，而
    損害告訴人權益之情況，除涉犯其他刑責外，純屬民事糾葛，宜循民事途徑解決
    ，揆諸首開法條及判例之說明，被告之行為實與刑法第三百四十二條第一項背信
    罪之構成要件不符，尚難以該罪責相繩。
五、綜合上述，本件被告並無涉犯背信罪嫌之事實已甚明確，又查無其他積極證據足
    證被告有何上述之犯行，尚不能證明其犯罪，爰依法諭知無罪之判決。
六、被告經合法傳喚無正當理由不到庭，本院認其所犯之罪係應判決無罪之案件，爰
    不待其陳述逕行判決。
據上論斷，應依刑事訴訟法第二百九十九條第一項前段、第三百零一條第一項、第三
百零六條，判決如主文。
本案經檢察官王家春到庭執行職務。
中      華      民      國      九十二    年      二   月     十一      日
                                      臺灣板橋地方法院刑事第五庭
                                          法  官  邱 靜 琪
右正本證明與原本無異。
如不服本判決，應於判決送達後十日內向本院提出上訴狀 (應附繕本) ，上訴於臺灣
高等法院。
                                          書記官  黃 頌 棻
中      華      民      國      九十二    年      二   月     十三      日


司法院資訊處製作；財團法人民間司法改革基金會備份。
